---
title: "Relatório GEOLV"
author: "CEPESPData"
output:
  html_document:
    df_print: paged
---

```{r setup, include=FALSE, echo = FALSE}
knitr::opts_chunk$set(echo = FALSE,
                      warning = FALSE,
                      message = FALSE,
                      fig.align = "center",
                      fig.width = 8.0,
                      fig.height = 5.0)
```

## 1. Análise Descritiva - GeoLV

```{r}
rm(list = ls())

library(tidyverse)
library(knitr)
library(ggthemes)
library(leaflet)
data <- read_csv("../banco.csv")
amostra <- read_rds("../amostra.rds")
manual <- read_csv("https://docs.google.com/spreadsheets/d/1C1v0u6oXcPsLlbTLW_3ebL4qwheqL-12vLAZQl_nmXM/export?format=csv&id=1C1v0u6oXcPsLlbTLW_3ebL4qwheqL-12vLAZQl_nmXM&gid=1320424581")
```

```{r}
data %>% 
  ggplot(mapping = aes(x = dispersion)) +
  theme_minimal() +
  geom_histogram() +
  labs(x = "Dipsersão",
       y = "Quantidade",
       title = "Dispersion: Histograma")
```

A distribuição da variável _dispersion_ é bastante concentrada do lado esquerdo do gráfico. Algumas poucas exceções de valores mais altos. Talvez seja interessante considerar alguma transformação dessa variável a fim de melhor avaliar a qualidade dos resultados.

```{r}
data %>% 
  ggplot(mapping = aes(x = clusters_count)) +
  geom_bar() +
  scale_x_continuous(breaks = seq(1, 6, by = 1)) +
  scale_y_continuous(breaks = seq(0,700, by = 100)) +
  theme_minimal() +
  labs(x = "Contagem Cluster",
       y = "Quantidade",
       title = "Contagems de Clusters: Gráfico de Barras")
```

Das 1040 observações, um pouco mais de 600 ($\approx 60\%$) obtiveram apenas um _cluster_ como resultado da pesquisa.

```{r}
data %>% 
  ggplot(mapping = aes(x = providers_count)) +
  geom_bar() +
  theme_minimal() +
  scale_x_continuous(breaks = seq(1, 3, by = 1)) +
  scale_y_continuous(breaks = seq(0,400, by = 50)) +
  labs(x = "Contagem de Provedores",
       y = "Quantidade",
       title = "Contagem de Provedores: Gráfico de Barras")
```

Quanto à quantidade de provedores (_providers\_count_), a distribuição parece mais homogênea. Praticamente a quantidade de observações com 2 e 3 provedores foi igual. Apenas 200 ($\approx 20\%$) das observações obtiveram um único provedor.

```{r}
data %>% 
  ggplot(mapping = aes(x = levenshtein_match_street_name)) +
  geom_histogram() +
  theme_minimal() +
  labs(x = "Medida Levenshtein",
       y = "Quantidade",
       title = "Levenshtein: Histograma")
```

```{r}
estat_desc <- map(data[21:24], min, na.rm = T) %>% 
  bind_rows(map(data[21:24], quantile, probs = 0.25, na.rm = T)) %>% 
  bind_rows(map(data[21:24], quantile, probs = 0.50, na.rm = T)) %>% 
  bind_rows(map(data[21:24], quantile, probs = 0.75, na.rm = T)) %>% 
  bind_rows(map(data[21:24], max, na.rm = T)) %>% 
  bind_rows(map(data[21:24], mean, na.rm = T))

estat_desc <- map_df(estat_desc, round, digits = 5)

names_desc <- names(estat_desc)

estat_desc <- t(estat_desc) %>%
  as.tibble()

names(estat_desc) <- c("Mínimo", "1º Quartil", "Mediana", "3º Quartil", "Máximo", "Média")

estat_desc$`Estatística` <- NA

estat_desc$Estatística <- c("Dispersion", "Nº Clusters", "Nº Provedores", "Levenshtein")

estat_desc <- estat_desc %>% 
  select(Estatística, Mínimo:Média)

kable(estat_desc)
```

### 1.1. Descritiva por Município

```{r}
data %>% 
  group_by(NM_LOCALIDADE) %>% 
  summarise(mis   = sum(is.na(longitude)),
            achou = sum(!is.na(longitude))) %>% 
  gather(mis:achou, key = "resultado", value = "n") %>% 
  ggplot(mapping = aes(x = NM_LOCALIDADE, y = n, fill = resultado)) +
  geom_bar(stat = "identity", position = "fill") +
  coord_flip() +
  theme_minimal() +
  theme(legend.position = "bottom") +
  scale_fill_discrete(labels = c("Encontrou", "Missing")) +
  labs(x = "Município",
       y = "Proporção",
       fill = "Resultado",
       title = "Zonas Eleitorais Econtradas por Município")
```

```{r, fig.height=5.0, fig.width=8.0}
data %>% 
  ggplot(mapping = aes(x = NM_LOCALIDADE, y = dispersion)) +
  geom_boxplot() + 
  coord_flip() +
  theme_minimal() +
  labs(x = "Município",
       y = "Dispersão",
       title = "Diserpsão por Município")
```

Nessa primeira imagem, temos os boxplots para a dispersão em cada cidade da região metropolitana de Curitiba. Observamos a presença de apenas duas observações com valor de dispersão acima do padrão. Uma na cidade de Pinhais e outra na cidade de São José dos Pinhais. De resto, apenas chama atenção a cidade de Rio Grande do Sul, onde a distribuição da variável foi mais dispersa do que nas outras cidades.

```{r, fig.height=5.0, fig.width=8.0}
data %>% 
  ggplot(mapping = aes(x = NM_LOCALIDADE, y = dispersion)) +
  geom_boxplot() + 
  ylim(c(0, 0.2)) +
  coord_flip() +
  theme_minimal() +
  labs(x = "Município", 
       y = "Dispersão",
       title = "Dispersão por Município",
       subtitle = "Apenas para dipersões menores ou iguais a 0.2")
```

A fim de melhor visualizar a difereça entre as cidades, neste imagem limitei o gráfico para o intervalo de dispersão (0, 0.2). Aparentemente temos dois padrões de distribuição. De um lado, cidades que ficaram bem próximas do 0 (ex. Curitiba, Campina Grande do Sul, Lapa) e de cidades que com um intervalo um pouco maior (Agudos do Sul, etc).

```{r}
data %>% 
  group_by(NM_LOCALIDADE) %>% 
  summarise(MEDIA = mean(clusters_count, na.rm = T)) %>% 
  mutate(DESVIO_MEDIA = (((MEDIA - mean(MEDIA))/mean(MEDIA)) * 100)) %>% 
  ggplot(mapping = aes(x = NM_LOCALIDADE, y = DESVIO_MEDIA)) +
  geom_segment(aes(xend = NM_LOCALIDADE, yend = 0, color = DESVIO_MEDIA > 0), alpha = 0.8, size = 2) +
  geom_point(size = 2) +
  geom_hline(yintercept = 0) +
  coord_flip() +
  scale_color_discrete(labels = c("Negativo", "Positivo")) +
  theme_minimal() +
  theme(legend.position = "bottom") +
  labs(y = "Desvio Percentual em Relação à Média (%)",
       x = "Municípios",
       color = "Direção do Desvio",
       title = "Diferença de Quantidade de Clusters")
```


```{r}
data %>% 
  group_by(NM_LOCALIDADE) %>% 
  summarise(MEDIA = mean(providers_count, na.rm = T)) %>% 
  mutate(DESVIO_MEDIA = (((MEDIA - mean(MEDIA))/mean(MEDIA)) * 100)) %>% 
  ggplot(mapping = aes(x = NM_LOCALIDADE, y = DESVIO_MEDIA)) +
  geom_segment(aes(xend = NM_LOCALIDADE, yend = 0, color = DESVIO_MEDIA > 0), alpha = 0.8, size = 2) +
  geom_point(size = 2) +
  geom_hline(yintercept = 0) +
  coord_flip() +
  scale_color_discrete(labels = c("Negativo", "Positivo")) +
  theme_minimal() +
  theme(legend.position = "bottom") +
  labs(y = "Desvio Percentual em Relação à Média (%)",
       x = "Municípios",
       color = "Direção do Desvio",
       title = "Diferença de Quantidade de Provedores")
```

## 2. Zonas Verificadas Manualmente

```{r}
amostra <- amostra %>% 
  left_join(manual)

amostra %>% 
  ggplot(mapping = aes(x = RESULTADO)) +
  geom_bar() +
  coord_flip() +
  theme_minimal() +
  labs(y = "Quantidade",
       x = "Resultado",
       title = "Resultado das Classificações Manuais")
```

```{r}
amostra %>% 
  ggplot(mapping = aes(x = RESULTADO, y = dispersion)) +
  geom_boxplot() +
  coord_flip() +
  theme_minimal()
```

```{r}
amostra %>% 
  ggplot(mapping = aes(x = RESULTADO, y = clusters_count)) +
  geom_boxplot() +
  coord_flip() +
  theme_minimal()
```

- Legenda:

    + Na mosca: Endereço exatato do local de votação.
    
    + Perto: Endereço obtido foi próximo ao local de votação.
    
    + Errou: Endereço obtido foi longe do local de votação.
    
    + Endereço OK. Sem confirmação visual: Endereço obtido equivale ao fornecido, mas não foi possível confirmar visualmente o resultado (_Street View_ indisponível ou Local não encontrado).
    
    + Endereço Diferente. Sem confirmação visual: Endereço obtido não equivale ao fornecido e não foi possível confirmar visualmente o resultado (_Street View_ indisponível ou Local não encontrado).
    
    + Endereço Errado: Endereço fornecido não condiz com o local de votação.
    
## 3. Validação Externa

Nesta seção, o objetivo foi averiguar os pontos obtidos em contraste com fontes externas. Dado que a prefeitura de Curitiba possui as zonas de votação geolocalizadas, foi possível averiguar a distâncias entre essas inforçaões da prefeitura e os fornecidos pelo GeoLV nas 414 zonas eleitorais do município. 

```{r}
rm(list = ls())
library(tidyverse)
library(foreign)
library(geosphere)
library(knitr)

data_df <- read_csv("../banco.csv")

prova_df <- read.dbf("../Ctba_LocaisVotacao.dbf") %>% 
  as.tibble()

data_df_f <- data_df %>% 
  filter(NM_LOCALIDADE == "CURITIBA") %>% 
  mutate(TIPO = "GEOLV") %>% 
  mutate(NR_CEP = as.character(NR_CEP))

prova_df <- prova_df %>% 
  mutate(NR_ZONA   = as.integer(as.character(COD_ZONA)),
         NR_LOCVOT = as.integer(as.character(COD_TRE)),
         NM_LOCVOT = NOME_LOCAL,
         NM_LOCALIDADE = "Curitiba",
         DS_ENDERECO   = ENDERECO,
         NR_CEP        = "NA",
         longitude    = as.numeric(XCOORD),
         latitude     = as.numeric(YCOORD),
         TIPO         = "PROVA") %>% 
  select(NM_LOCVOT, NM_LOCALIDADE, DS_ENDERECO, NR_CEP, NR_ZONA, NR_LOCVOT, longitude, latitude, TIPO)

merged_df <- data_df_f %>% 
  bind_rows(prova_df)

merged_df <- merged_df %>% 
  arrange(NR_ZONA, NR_LOCVOT)

merged_df <- merged_df %>% 
  filter(!(NR_ZONA == 178 & NR_LOCVOT == 1392)) %>% 
  filter(!(NR_ZONA == 178 & NR_LOCVOT == 1686)) #Exclusão de dados

merged_df$dist <- NA

for(i in (2:nrow(merged_df) - 1)){
  if(i %% 2 != 0){
    merged_df$dist[[i]] <- distm(c(merged_df$longitude[[i]], merged_df$latitude[[i]]), c(merged_df$longitude[[i + 1]], merged_df$latitude[[i + 1]]))
  }
}

merged_df$dist <- ifelse(is.na(merged_df$dist), lag(merged_df$dist), merged_df$dist)
```

Em primeiro lugar, temos as distãncias entre os pontos. A princípio, grande parte ficou abaixo dos 100 metros de distância. Ainda assim, agulmas observações obtiveram uma distância relativamente alta, maior do 1000 m de distância.

```{r}
estat_dist <- merged_df %>% 
  filter(TIPO == "GEOLV") %>%
  filter(!is.na(dist)) %>% 
  .$dist %>% 
  summary() %>% 
  unclass()

estat_dist %>% 
  t() %>% 
  kable(col.names = c("Mínimo", "1º Quartil", "Mediana", "Média", "3º Quartil", "Máximo"),
        caption = c("Estatísticas Descritivas da Distância"))
```


```{r}
merged_df %>% 
  filter(TIPO == "GEOLV") %>% 
  ggplot(mapping = aes(x = dist)) +
  geom_histogram() +
  theme_minimal() +
  labs(x = "Distância (m)",
       y = "Quantidade",
       title = "Distância entre locais geolocalizados")
```

Na tabela seguinte, é possível ver quais foram as observações com mais do que 1000 m de distância.

```{r}
merged_df %>% 
  filter(dist > 1000) %>% 
  select(X1, NM_LOCALIDADE, NM_LOCVOT, NR_ZONA, NR_LOCVOT, longitude, latitude, dist) %>% 
  kable(col.names = c("Nº Obs","Município", "Local de Votação", "Nº Zona", "Nº Local Votação", "Lon", "Lat", "Dist (m)"),
        caption = "Locais de Votação com Distância maior do que 1000 m")
```

Agora, um mapa.

```{r}
library(leaflet)

for(i in seq_along(merged_df$X1)){
  if(i %% 2 == 0){
      merged_df$X1[[i]] <- merged_df$X1[[i - 1]]
  }
}

merged_df <- merged_df %>% 
  mutate(LOCAL_VOTACAO = str_c(NM_LOCVOT),
         FORNECIDOS    = str_c(NM_LOCALIDADE, " - ", DS_ENDERECO,". CEP: ", NR_CEP),
         OBTIDOS       = str_c(locality, " - ", street_name, ", ", street_number, ". CEP: ", postal_code),
         OBTIDOS       = str_replace_na(OBTIDOS),
         LON           = longitude,
         LAT           = latitude,
         POP_UP        = str_c("<strong>Tipo de Obsevação</strong>: ", TIPO, "</br>",
                               "<strong>Número da Observação</strong>: ", X1, "</br>",
                               "<strong>Local de Votavação</strong>: ", LOCAL_VOTACAO, "</br>",
                               "<strong>Dados Foerncedidos</strong>: ", FORNECIDOS, "</br>",
                               "<strong>Dados Obtidos</strong>: ", OBTIDOS, "</br>",
                               "<strong>Coordenadas (Lat e Lon)</strong>: ", LAT, ", ", LON),
         ID            = str_c(NR_ZONA, NR_LOCVOT) %>% as.factor())

use_pal <- c('#1b9e77','#d95f02','#7570b3','#e7298a','#66a61e','#e6ab02','#a6761d','#666666')

pal <- colorFactor(palette = use_pal, domain = merged_df$ID)

map <- merged_df %>% 
  filter(dist > 1000) %>% 
  leaflet() %>% 
  addTiles() %>% 
  addCircleMarkers(~longitude,
                   ~latitude,
                   color = ~pal(ID),
                   popup = ~POP_UP,
                   fillOpacity = 1)

map
```

## 4. Conclusões

### 4.1. Análise Descritiva dos Resultados

- 

### 4.2. Verificação Manual

O teste manual das coordenadas obtidas pelo GeoLV levou a alguns apontamentos:

- Observações no centro de cidades tendem a ser mais confiáveis, enquanto locais de votação nas periferias ou em zonas rurais tendem a ser menos confiáveis e imprecisos. Isso é esperado, mas vale tomar cuidado ainda assim.

- Em endereços rurais ou mais distantes do centro, um dos maiores problemas está nos enfereços dos locais do votação. A falta do __número da rua__ ou um __endereço de rodovia__ (BR 111, km 20, por exemplo) tendem a ser mais imprecisos.

    + Solução Proposta: para endereços com uma dessas características seria interessante tentar geolocalizá-los novamente com o __nome__ do local de votação. Em tentativas manuais, o resultado pareceu mais promissos.
    
- Endereços com número muito grande podem conter marcores (`.`, `,`) que confundem a API dos provedores. Por exemplo, ao fornecer Rua Fictícia 123.000 (cento e vinte e três mil), a API entende como 123 (cento e vinte e três).

### 4.3. Validação Externa
