---
title: "R Notebook"
output:
  html_document:
    df_print: paged
---

```{r setup, include=FALSE, echo = FALSE}
knitr::opts_chunk$set(echo = FALSE,
                      warning = FALSE,
                      message = FALSE,
                      fig.align = "center",
                      fig.width = 8.0,
                      fig.height = 5.0)
```

## 1. Análise Descritiva - GeoLV

```{r}
rm(list = ls())

library(tidyverse)
library(knitr)
library(ggthemes)
library(leaflet)
data <- read_csv("../banco.csv")
amostra <- read_rds("../amostra.rds")
manual <- read_csv("https://docs.google.com/spreadsheets/d/1C1v0u6oXcPsLlbTLW_3ebL4qwheqL-12vLAZQl_nmXM/export?format=csv&id=1C1v0u6oXcPsLlbTLW_3ebL4qwheqL-12vLAZQl_nmXM&gid=1320424581")
```

```{r}
data %>% 
  ggplot(mapping = aes(x = dispersion)) +
  theme_minimal() +
  geom_histogram() +
  labs(x = "Dipsersão",
       y = "Quantidade",
       title = "Dispersion: Histograma")
```

A distribuição da variável _dispersion_ é bastante concentrada do lado esquerdo do gráfico. Algumas poucas exceções de valores mais altos. Talvez seja interessante considerar alguma transformação dessa variável a fim de melhor avaliar a qualidade dos resultados.

```{r}
data %>% 
  ggplot(mapping = aes(x = clusters_count)) +
  geom_bar() +
  scale_x_continuous(breaks = seq(1, 6, by = 1)) +
  scale_y_continuous(breaks = seq(0,700, by = 100)) +
  theme_minimal() +
  labs(x = "Contagem Cluster",
       y = "Quantidade",
       title = "Contagems de Clusters: Gráfico de Barras")
```

Das 1040 observações, um pouco mais de 600 ($\approx 60\%$) obtiveram apenas um _cluster_ como resultado da pesquisa.

```{r}
data %>% 
  ggplot(mapping = aes(x = providers_count)) +
  geom_bar() +
  theme_minimal() +
  scale_x_continuous(breaks = seq(1, 3, by = 1)) +
  scale_y_continuous(breaks = seq(0,400, by = 50)) +
  labs(x = "Contagem de Provedores",
       y = "Quantidade",
       title = "Contagem de Provedores: Gráfico de Barras")
```

Quanto à quantidade de provedores (_providers\_count_), a distribuição parece mais homogênea. Praticamente a quantidade de observações com 2 e 3 provedores foi igual. Apenas 200 ($\approx 20\%$) das observações obtiveram um único provedor.

```{r}
data %>% 
  ggplot(mapping = aes(x = levenshtein_match_street_name)) +
  geom_histogram() +
  theme_minimal() +
  labs(x = "Medida Levenshtein",
       y = "Quantidade",
       title = "Levenshtein: Histograma")
```

```{r}
estat_desc <- map(data[21:24], min, na.rm = T) %>% 
  bind_rows(map(data[21:24], quantile, probs = 0.25, na.rm = T)) %>% 
  bind_rows(map(data[21:24], quantile, probs = 0.50, na.rm = T)) %>% 
  bind_rows(map(data[21:24], quantile, probs = 0.75, na.rm = T)) %>% 
  bind_rows(map(data[21:24], max, na.rm = T)) %>% 
  bind_rows(map(data[21:24], mean, na.rm = T))

estat_desc <- map_df(estat_desc, round, digits = 5)

names_desc <- names(estat_desc)

estat_desc <- t(estat_desc) %>%
  as.tibble()

names(estat_desc) <- c("Mínimo", "1º Quartil", "Mediana", "3º Quartil", "Máximo", "Média")

estat_desc$`Estatística` <- NA

estat_desc$Estatística <- c("Dispersion", "Nº Clusters", "Nº Provedores", "Levenshtein")

estat_desc <- estat_desc %>% 
  select(Estatística, Mínimo:Média)

kable(estat_desc)
```

### 1.1. Descritiva por Município

```{r}
data %>% 
  group_by(NM_LOCALIDADE) %>% 
  summarise(mis   = sum(is.na(longitude)),
            achou = sum(!is.na(longitude))) %>% 
  gather(mis:achou, key = "resultado", value = "n") %>% 
  ggplot(mapping = aes(x = NM_LOCALIDADE, y = n, fill = resultado)) +
  geom_bar(stat = "identity", position = "fill") +
  coord_flip() +
  theme_minimal() +
  theme(legend.position = "bottom") +
  scale_fill_discrete(labels = c("Encontrou", "Missing")) +
  labs(x = "Município",
       y = "Proporção",
       fill = "Resultado",
       title = "Zonas Eleitorais Econtradas por Município")
```

```{r, fig.height=5.0, fig.width=8.0}
data %>% 
  ggplot(mapping = aes(x = NM_LOCALIDADE, y = dispersion)) +
  geom_boxplot() + 
  coord_flip() +
  theme_minimal() +
  labs(x = "Município",
       y = "Dispersão",
       title = "Diserpsão por Município")
```

Nessa primeira imagem, temos os boxplots para a dispersão em cada cidade da região metropolitana de Curitiba. Observamos a presença de apenas duas observações com valor de dispersão acima do padrão. Uma na cidade de Pinhais e outra na cidade de São José dos Pinhais. De resto, apenas chama atenção a cidade de Rio Grande do Sul, onde a distribuição da variável foi mais dispersa do que nas outras cidades.

```{r, fig.height=5.0, fig.width=8.0}
data %>% 
  ggplot(mapping = aes(x = NM_LOCALIDADE, y = dispersion)) +
  geom_boxplot() + 
  ylim(c(0, 0.2)) +
  coord_flip() +
  theme_minimal() +
  labs(x = "Município", 
       y = "Dispersão",
       title = "Dispersão por Município",
       subtitle = "Apenas para dipersões menores ou iguais a 0.2")
```

A fim de melhor visualizar a difereça entre as cidades, neste imagem limitei o gráfico para o intervalo de dispersão (0, 0.2). Aparentemente temos dois padrões de distribuição. De um lado, cidades que ficaram bem próximas do 0 (ex. Curitiba, Campina Grande do Sul, Lapa) e de cidades que com um intervalo um pouco maior (Agudos do Sul, etc).

```{r}
data %>% 
  group_by(NM_LOCALIDADE) %>% 
  summarise(MEDIA = mean(clusters_count, na.rm = T)) %>% 
  mutate(DESVIO_MEDIA = (((MEDIA - mean(MEDIA))/mean(MEDIA)) * 100)) %>% 
  ggplot(mapping = aes(x = NM_LOCALIDADE, y = DESVIO_MEDIA)) +
  geom_segment(aes(xend = NM_LOCALIDADE, yend = 0, color = DESVIO_MEDIA > 0), alpha = 0.8, size = 2) +
  geom_point(size = 2) +
  geom_hline(yintercept = 0) +
  coord_flip() +
  scale_color_discrete(labels = c("Negativo", "Positivo")) +
  theme_minimal() +
  theme(legend.position = "bottom") +
  labs(y = "Desvio Percentual em Relação à Média (%)",
       x = "Municípios",
       color = "Direção do Desvio",
       title = "Diferença de Quantidade de Clusters")
```


```{r}
data %>% 
  group_by(NM_LOCALIDADE) %>% 
  summarise(MEDIA = mean(providers_count, na.rm = T)) %>% 
  mutate(DESVIO_MEDIA = (((MEDIA - mean(MEDIA))/mean(MEDIA)) * 100)) %>% 
  ggplot(mapping = aes(x = NM_LOCALIDADE, y = DESVIO_MEDIA)) +
  geom_segment(aes(xend = NM_LOCALIDADE, yend = 0, color = DESVIO_MEDIA > 0), alpha = 0.8, size = 2) +
  geom_point(size = 2) +
  geom_hline(yintercept = 0) +
  coord_flip() +
  scale_color_discrete(labels = c("Negativo", "Positivo")) +
  theme_minimal() +
  theme(legend.position = "bottom") +
  labs(y = "Desvio Percentual em Relação à Média (%)",
       x = "Municípios",
       color = "Direção do Desvio",
       title = "Diferença de Quantidade de Provedores")
```

## 2. Zonas Verificadas Manualmente

```{r}
amostra <- amostra %>% 
  left_join(manual)

amostra %>% 
  ggplot(mapping = aes(x = RESULTADO)) +
  geom_bar() +
  coord_flip() +
  theme_minimal() +
  labs(y = "Quantidade",
       x = "Resultado",
       title = "Resultado das Classificações Manuais")
```

```{r}
amostra %>% 
  ggplot(mapping = aes(x = RESULTADO, y = dispersion)) +
  geom_boxplot() +
  coord_flip() +
  theme_minimal()
```

```{r}
amostra %>% 
  ggplot(mapping = aes(x = RESULTADO, y = clusters_count)) +
  geom_boxplot() +
  coord_flip() +
  theme_minimal()
```


- Legenda:

    + Na mosca: Endereço exatato do local de votação.
    
    + Perto: Endereço obtido foi próximo ao local de votação.
    
    + Errou: Endereço obtido foi longe do local de votação.
    
    + Endereço OK. Sem confirmação visual: Endereço obtido equivale ao fornecido, mas não foi possível confirmar visualmente o resultado (_Street View_ indisponível ou Local não encontrado).
    
    + Endereço Diferente. Sem confirmação visual: Endereço obtido não equivale ao fornecido e não foi possível confirmar visualmente o resultado (_Street View_ indisponível ou Local não encontrado).
    
    + Endereço Errado: Endereço fornecido não condiz com o local de votação.

## 3. Conclusões

- Observações no centro de cidades tendem a ser mais confiáveis.

- Parece que o maior problema com os endereços de seções localizadas na periferias ou em áreas rurais é a falta de detalhes: número da rua ou apenas a quilometragem.

    + Uma possível solução é fornecer o nome do local de votação ao invés do endereço.

- Tomar cuidado com números de ruas grandes. Se a marcação de mil for um `.`, aparentemente as APIs têm problemas em interpretar o resultado. Por exemplo, ao fornecer Rua Fictícia 123.000 (cento e vinte e três mil), a API entende como 123 (cento e vinte e três).
