---
title: "Análise Descritiva"
output:
  html_document:
    df_print: paged
  pdf_document:
    latex_engine: lualatex
---

```{r setup, include=FALSE}
knitr::opts_chunk$set(echo = FALSE,
                      warning = FALSE,
                      fig.align = "center",
                      fig.width = 8.0,
                      fig.height = 4.0)
```

#1. Análise Descritiva - GeoLV

##1.1. Carregando o Banco de Dados

```{r, message=F, echo = TRUE}
library(tidyverse)
library(knitr)
library(ggthemes)
library(leaflet)
data <- read_rds("../banco.rds")
```

##1.2. Análise Univariada das Variáveis

```{r}
data %>% 
  ggplot(mapping = aes(x = dispersion)) +
  theme_minimal() +
  geom_histogram()
```

A distribuição da variável _dispersion_ é bastante concentrada do lado esquerdo do gráfico. Algumas poucas exceções de valores mais altos. Talvez seja interessante considerar alguma transformação dessa variável a fim de melhor avaliar a qualidade dos resultados.

Na tabela a seguir, temos os valores para algumas estatísticas de _dispersion_. 

```{r}
data %>% 
  summarise(`1º Quartil` = round(quantile(dispersion, 0.25, na.rm = T), 6),
            `Mediana`    = round(quantile(dispersion, 0.50, na.rm = T), 6),
            `3º Quartil` = round(quantile(dispersion, 0.75, na.rm = T), 6),
            `Média`      = round(mean(dispersion, na.rm = T), 6),
            `Desvio Padrão` = sd(dispersion, na.rm = T)) %>% 
  kable(caption = "Estatística descritiva da dispersão")
```

```{r}
data %>% 
  ggplot(mapping = aes(x = clusters_count)) +
  geom_bar() +
  scale_x_continuous(breaks = seq(1, 6, by = 1)) +
  scale_y_continuous(breaks = seq(0,700, by = 100))
```

Das 1040 observações, um pouco mais de 600 ($\approx 60\%$) obtiveram apenas um _cluster_ como resultado da pesquisa.

```{r}
data %>% 
  ggplot(mapping = aes(x = providers_count)) +
  geom_bar() +
  theme_minimal() +
  scale_x_continuous(breaks = seq(1, 3, by = 1)) +
  scale_y_continuous(breaks = seq(0,400, by = 50))
```

Quanto à quantidade de provedores (_providers\_count_), a distribuição parece mais homogênea. Praticamente a quantidade de observações com 2 e 3 provedores foi igual. Apenas 200 ($\approx 20\%$) das observações obtiveram um único provedor.

Por fim, talvez seja interessante olhar a relação entre as três variáveis já que uma observação com boa qualidade seria aquela com baixo valor de dispersão, poucos _clusters_ e alta quantidade de provedores. A princípio, espera-se que exista uma correlação entre esses resultados. 

```{r}
data %>% 
  ggplot(mapping = aes(x = log(dispersion), y = clusters_count, color = as.factor(providers_count))) +
  geom_point(alpha = 0.2) +
  geom_jitter() +
  theme_minimal() +
  theme(legend.position = "bottom")
```

Decidi utilizar o _log_ de _dispersion_ a fim de evitar que os pontos ficassem muito concentrados em torno do 0. Além disso, adicionei um pouco de variação aleatória nos pontos com objetivo de não deixá-los sobrepostos uns aos outros.

##1.3. Distribuição dos Indicadores por Município

```{r}
data %>% 
  group_by(NM_LOCALIDADE) %>% 
  summarise(mis   = sum(is.na(longitude)),
            achou = sum(!is.na(longitude))) %>% 
  gather(mis:achou, key = "resultado", value = "n") %>% 
  ggplot(mapping = aes(x = NM_LOCALIDADE, y = n, fill = resultado)) +
  geom_bar(stat = "identity", position = "fill") +
  coord_flip() +
  theme_minimal() +
  scale_fill_discrete(labels = c("Encontrou", "Missing")) +
  labs(x = "Município",
       y = "Proporção",
       fill = "Resultado",
       title = "Resultados por Município")
```


```{r, fig.height=5.0, fig.width=8.0}
data %>% 
  ggplot(mapping = aes(x = NM_LOCALIDADE, y = dispersion)) +
  geom_boxplot() + 
  coord_flip() +
  theme_minimal() +
  labs(x = "Município",
       y = "Dispersão",
       title = "Diserpsão por Município")
```

Nessa primeira imagem, temos os boxplots para a dispersão em cada cidade da região metropolitana de Curitiba. Observamos a presença de apenas duas observações com valor de dispersão acima do padrão. Uma na cidade de Pinhais e outra na cidade de São José dos Pinhais. De resto, apenas chama atenção a cidade de Rio Grande do Sul, onde a distribuição da variável foi mais dispersa do que nas outras cidades.

```{r, fig.height=5.0, fig.width=8.0}
data %>% 
  ggplot(mapping = aes(x = NM_LOCALIDADE, y = dispersion)) +
  geom_boxplot() + 
  ylim(c(0, 0.2)) +
  coord_flip() +
  theme_minimal() +
  labs(x = "Município", 
       y = "Dispersão",
       title = "Dispersão por Município",
       subtitle = "Apenas para dipersões menores ou iguais a 0.2")
```

A fim de melhor visualizar a difereça entre as cidades, neste imagem limitei o gráfico para o intervalo de dispersão (0, 0.2). Aparentemente temos dois padrões de distribuição. De um lado, cidades que ficaram bem próximas do 0 (ex. Curitiba, Campina Grande do Sul, Lapa) e de cidades que com um intervalo um pouco maior (Agudos do Sul, etc).

```{r, fig.height=7.0, fig.width= 9.0}
data %>% 
  group_by(NM_LOCALIDADE) %>% 
  summarise(MEDIA = mean(clusters_count, na.rm = T)) %>% 
  mutate(DESVIO_MEDIA = (((MEDIA - mean(MEDIA))/mean(MEDIA)) * 100)) %>% 
  ggplot(mapping = aes(x = NM_LOCALIDADE, y = DESVIO_MEDIA)) +
  geom_segment(aes(xend = NM_LOCALIDADE, yend = 0, color = DESVIO_MEDIA > 0), alpha = 0.8, size = 2) +
  geom_point(size = 2) +
  geom_hline(yintercept = 0) +
  coord_flip() +
  scale_color_discrete(labels = c("Negativo", "Positivo")) +
  theme_minimal() +
  theme(legend.position = "bottom") +
  labs(y = "Desvio Percentual em Relação à Média (%)",
       x = "Municípios",
       color = "Direção do Desvio",
       title = "Diferença de Quantidade de Clusters")
```

Ao observar a diferença de média de provedores 

```{r, fig.height=7.0, fig.width= 9.0}
data %>% 
  group_by(NM_LOCALIDADE) %>% 
  summarise(MEDIA = mean(providers_count, na.rm = T)) %>% 
  mutate(DESVIO_MEDIA = (((MEDIA - mean(MEDIA))/mean(MEDIA)) * 100)) %>% 
  ggplot(mapping = aes(x = NM_LOCALIDADE, y = DESVIO_MEDIA)) +
  geom_segment(aes(xend = NM_LOCALIDADE, yend = 0, color = DESVIO_MEDIA > 0), alpha = 0.8, size = 2) +
  geom_point(size = 2) +
  geom_hline(yintercept = 0) +
  coord_flip() +
  scale_color_discrete(labels = c("Negativo", "Positivo")) +
  theme_minimal() +
  theme(legend.position = "bottom") +
  labs(y = "Desvio Percentual em Relação à Média (%)",
       x = "Municípios",
       color = "Direção do Desvio",
       title = "Diferença de Quantidade de Provedores")
```

##1.4. Mapas

Neste seção, o objetivo foi investigar como essas variáveis de qualidade (dispersão, quantidade de provedores, quantidade de clusters) se distribuem pelo espaço.

No primeiro mapa, temos a variável dispersão.

```{r, fig.height=7.0, fig.width= 9.0}
pal <- colorNumeric(
  palette = colorRampPalette(c('red', 'green'))(length(data$dispersion)), 
  domain = data$dispersion)

map1 <- data %>% 
  leaflet() %>%
  addTiles() %>%
  addCircleMarkers(
    lng =  ~ longitude,
    lat =  ~ latitude,
    radius = ~ dispersion * 100,
    color =  ~ pal(dispersion),
    popup = ~ stringr::str_c(Dados_Originais, "<br/>",
                             Dados_Obtidos, "<br/>",
                             Qualidade, "<br/>")
  ) %>% 
  addLegend(pal = pal,
            values = ~dispersion,
            position = "bottomright",
            title = "Dispersão")

map1
```

No segundo mapa, temos a variável quantidade de clusters.

```{r, fig.height=7.0, fig.width= 9.0}
pal <- colorNumeric(
  palette = colorRampPalette(c('red', 'green'))(length(data$clusters_count)), 
  domain = data$clusters_count)

map2 <- data %>% 
  leaflet() %>%
  addTiles() %>%
  addCircleMarkers(
    lng =  ~ longitude,
    lat =  ~ latitude,
    radius = ~ clusters_count,
    color =  ~ pal(clusters_count),
    popup = ~stringr::str_c(Dados_Originais, "<br/>",
                                          Dados_Obtidos, "<br/>",
                                          Qualidade, "<br/>")
  ) %>% 
  addLegend(pal = pal,
            values = ~clusters_count,
            position = "bottomright",
            title = "Quantidade de Clusters")

map2
```

Por fim, no terceiro mapa, temos a variável quantidade de provedores.

```{r, fig.height=7.0, fig.width= 9.0}
pal <- colorNumeric(
  palette = colorRampPalette(c('red', 'green'))(length(data$providers_count)), 
  domain = data$providers_count)

map3 <- data %>% 
  leaflet() %>%
  addTiles() %>%
  addCircleMarkers(
    lng =  ~ longitude,
    lat =  ~ latitude,
    radius = ~ providers_count,
    color =  ~ pal(providers_count),
    popup = ~stringr::str_c(Dados_Originais, "<br/>",
                                          Dados_Obtidos, "<br/>",
                                          Qualidade, "<br/>")
  ) %>% 
  addLegend(pal = pal,
            values = ~providers_count,
            position = "bottomright",
            title = "Quantidade de Provedores")

map3
```

